【裁判字號】    99,訴,453
【裁判日期】    990629
【裁判案由】    違反毒品危害防制條例
【裁判全文】
臺灣屏東地方法院刑事判決               99年度訴字第453號
公  訴  人  臺灣屏東地方法院檢察署檢察官
被      告  甲○○
上列被告因違反毒品危害防制條例案件，經檢察官提起公訴（99
年度毒偵字第329 、265 號），嗣被告於本院準備程序進行中先
就被訴事實為有罪之陳述，本院告知被告簡式審判程序之旨，並
聽取當事人之意見後，裁定改由受命法官獨任依簡式審判程序審
理，判決如下：
    主  文
甲○○施用第一級毒品，累犯，處有期徒刑壹年肆月；又施用第
一級毒品，累犯，處有期徒刑壹年肆月，扣案之第一級毒品海洛
因貳包（驗餘淨重總計零點貳貳公克、包裝袋總計零點捌肆公克
）、殘留有第一級毒品海洛因之注射針筒壹支均沒收銷燬。應執
行有期徒刑貳年肆月，扣案之第一級毒品海洛因貳包（驗餘淨重
總計零點貳貳公克、包裝袋總計零點捌肆公克）、殘留有第一級
毒品海洛因之注射針筒壹支均沒收銷燬。
    事  實
一、甲○○前於民國88年間，因施用毒品案件，經本院以88年度
    毒聲字第1438號裁定送觀察、勒戒，經評定無繼續施用毒品
    之傾向，於88年2 月5 日執行完畢釋放出所，同年間，又犯
    施用毒品案件，經本院裁定令入戒治處所施以強制戒治，嗣
    因戒治成效良好，經本院以89年度毒聲字第284 號裁定停止
    戒治，惟該停止戒治之裁定又經本院以89年度毒聲字第1246
    號裁定撤銷，至90年2 月3 日戒治期滿執行完畢，刑責部分
    則經本院以88年度屏簡字第383 號判決判處有期徒刑3 月確
    定，另因竊盜案件，經本院以88年度簡字第219 號判決處有
    期徒刑6 月、緩刑3 年確定，惟嗣後經本院撤銷緩刑宣告，
    其再於89年間，因施用毒品案件，先後經本院以89年度屏簡
    字第369 號判決判處有期徒刑4 月確定、以89年度易字第
    1322號判決判處有期徒刑1 年4 月確定，前開4 案接續執行
    ，嗣假釋出監付保護管束，至92年6 月13日保護管束期滿，
    假釋未被撤銷，以執行完畢論；復於94年間，再犯施用毒品
    案件，經本院以94年度訴字第443 號判決判處有期徒刑8 月
    確定，而於95年4 月17日縮刑期滿執行完畢；再於95年間，
    因施用毒品案件，經本院以96年度訴字第96號判決處有期徒
    刑1 年確定，於96年間，因施用毒品案件，經本院以96年度
    訴字第282 號判決處有期徒刑10月確定，前開2 罪復經本院
    以96年度聲減字第1100號裁定減刑並定應執行有期徒刑10月
    確定，同年間，其另因施用毒品案件，分別經本院以96年度
    訴字第744 號判決、96年度訴字第1288號判決判處有期徒刑
    1 年、1 年2 月確定，此2 案經本院以97年度聲字第290 號
    裁定定應執行有期徒刑2 年確定，與前開案件接續執行，嗣
    於98年11月17日因縮短刑期假釋出監付保護管束，至99年1
    月11日保護管束期滿，視為執行完畢。詎其猶不知悔改，明
    知海洛因經公告列為毒品危害防制條例第2 條第2 項第1款
    之第一級毒品，不得非法持有、施用，竟基於施用第一級毒
    品之犯意，於98年11月28日上午10時許，在屏東縣長治鄉之
    長治國小側門旁，以將第一級毒品海洛因置入注射針筒內摻
    水稀釋後，注射手臂靜脈血管之方式，施用海洛因1 次；嗣
    於98年12月1 日下午1 時許，其騎乘機車行經屏東市○○路
    之臺灣銀行旁時，因未戴安全帽，且形跡可疑，為警攔停盤
    查，警方發覺其左手臂上留有針筒注射之痕跡，懷疑其最近
    有施用毒品，乃徵得其同意採尿送鑑定，結果呈海洛因代謝
    後之嗎啡陽性反應。其又於99年2 月2 日上午9 時許，在屏
    東縣某處之路邊，以相同方式，施用第一級毒品海洛因1 次
    ；嗣於同日下午1 時20分許，在屏東縣長治鄉德隆村104 號
    前，因其形跡可疑，為警盤查，警方當場在其外套口袋內查
    獲第一級毒品海洛因2 包（驗餘淨重總計0.22公克、包裝袋
    總計0.84公克）及其用以施用海洛因之注射針筒1 支，警方
    並徵得其同意採尿送鑑定，結果呈海洛因代謝後之嗎啡陽性
    反應，而查知上情。
二、案經屏東縣政府警察局屏東分局及行政院海岸巡防署海洋巡
    防總局第十四海巡隊報告臺灣屏東地方法院檢察署檢察官偵
    查起訴。
    理  由
一、本案被告甲○○所犯違反毒品危害防制條例案件，並非法定
    刑為死刑、無期徒刑或最輕本刑3 年以上有期徒刑之罪，亦
    非高等法院管轄第一審之案件，而被告於本院準備程序中就
    被訴事實為有罪之陳述，本院合議庭乃裁定由受命法官獨任
    進行簡式審判程序。又簡式審判程序之證據調查，依刑事訴
    訟法第273 條之2 規定，不受同法第159 條第1 項審判外陳
    述排除之限制，再被告對於卷內之各項證據，亦不爭執證據
    能力，故卷內所列之各項證據，自得作為證據，先予敘明。
二、上揭事實，業據被告於警偵訊及審理時坦承不諱，其先後2
    次為警所採集之尿液檢體，分別經送請臺灣檢驗科技股份有
    限公司、高雄市立凱旋醫院以酵素免疫分析法及氣相層析質
    譜儀法檢驗，結果均呈海洛因代謝物即嗎啡陽性反應，有臺
    灣檢驗科技股份有限公司98年12月15日編號KH2009C00000
    00號濫用藥物尿液檢驗報告、高雄市立凱旋醫院99年3 月1
    日濫用藥物尿液檢驗報告、尿液採證編號姓名對照表、尿液
    送檢人真實姓名對照表各1 份在卷足憑（分見屏東縣政府警
    察局屏東分局卷宗第9 、10頁、99年度毒偵字第265 號卷第
    15、18頁），另扣案之白色粉末2 包，經送法務部調查局濫
    用藥物實驗室鑑定結果，確含第一級毒品海洛因成分，有99
    年3 月1 日調科壹字第09923004070 號鑑定書1 份在卷可考
    （見99年度毒偵字第265 號卷第16頁），而扣案之注射針筒
    1 支，經警以臺灣尖端先進生技醫藥股份有限公司毒品簡易
    快速篩檢試劑檢驗結果，其內殘留液體確實含有第一級毒品
    海洛因成分，有毒品初步檢驗相片8 張在卷可按（見本院卷
    第28至31頁），堪認被告前開自白與事實相符。又按毒品危
    害防制條例於92年7 月9 日修正公布，其中第20條、第23條
    將施用毒品之刑事處遇程序，區分為「初犯」、「5 年內再
    犯」、「5 年後再犯」，而依立法理由觀之，僅限於「初犯
    」、「5 年後再犯」，始應先經觀察、勒戒或強制戒治程序
    ，倘被告於5 年內已再犯，經依法追訴處罰，縱其第3 次（
    或第3 次以上）再度施用毒品之時間，在初犯經觀察、勒戒
    或強制戒治執行完畢釋放5 年以後，已不合於「5 年後再犯
    」之規定，且因已於「5 年內再犯」，顯見其再犯率甚高，
    原實施觀察、勒戒或強制戒治，已無法收其實效，即應依該
    條例第10條處罰，最高法院95年5 月9 日95年度第7 次刑事
    庭會議決議可資參照。查被告前於88年間，因施用毒品案件
    ，經本院以88年度毒聲字第1438號裁定送觀察、勒戒，經評
    定無繼續施用毒品之傾向，於88年2 月5 日執行完畢釋放出
    所，同年間，又犯施用毒品案件，經本院裁定令入戒治處所
    施以強制戒治，嗣因戒治成效良好，經本院以89年度毒聲字
    第284 號裁定停止戒治，惟該停止戒治之裁定又經本院以89
    年度毒聲字第1246號裁定撤銷，至90年2 月3 日戒治期滿執
    行完畢，刑責部分則經本院以88年度屏簡字第383 號判決判
    處有期徒刑3 月確定，另因竊盜案件，經本院以88年度簡字
    第219 號判決處有期徒刑6 月、緩刑3 年確定，惟嗣後經本
    院撤銷緩刑宣告，其再於89年間，因施用毒品案件，先後經
    本院以89年度屏簡字第369 號判決判處有期徒刑4 月確定、
    以89年度易字第1322號判決判處有期徒刑1 年4 月確定，前
    開4 案接續執行，嗣假釋出監付保護管束，至92年6 月13日
    保護管束期滿，假釋未被撤銷，以執行完畢論；復於94年間
    ，再因施用毒品案件，經本院以94年度訴字第443 號判決判
    處有期徒刑8 月確定，而於95年4 月17日縮刑期滿執行完畢
    ；再於95年間，因施用毒品案件，經本院以96年度訴字第96
    號判決處有期徒刑1 年確定，於96年間，因施用毒品案件，
    經本院以96年度訴字第282 號判決處有期徒刑10月確定，前
    開2 案經本院以96年度聲減字第1100號裁定減刑並定應執行
    有期徒刑10月確定，同年間，其另因施用毒品案件，分別經
    本院以96年度訴字第744 號判決、96年度訴字第1288號判決
    判處有期徒刑1 年、1 年2 月確定，此2 案經本院以97年度
    聲字第290 號裁定定應執行有期徒刑2 年確定，與前開案件
    接續執行，嗣於98年11月17日因縮短刑期假釋出監，付保護
    管束，至99年1 月11日保護管束期滿，視為執行完畢等事實
    ，有臺灣屏東地方法院檢察署刑案資料查註紀錄表、同署全
    國施用毒品案件紀錄表及臺灣高等法院被告全國前案紀錄表
    各1 份在卷可按，是被告於觀察勒戒、強制戒治執行完畢後
    ，5 年內已再犯施用毒品案件，經本院判處罪刑確定，則其
    犯再
    本件施用毒品案件，即非屬該條例第20條第3 項所稱「5 年
    後再犯」之情形，檢察官自應依法追訴。從而，本件事證明
    確，被告犯行洵堪認定，應依法論科。
三、查海洛因係屬毒品危害防制條例第2 條第2 項第1 款所規定
    之第一級毒品，是核被告所為，均係犯毒品危害防制條例第
    10條第1 項之施用第一級毒品罪。被告持有毒品復進而施用
    ，其各次持有毒品之低度行為，各為施用毒品之高度行為所
    吸收，均不另論罪。又其前開2 次施用海洛因之行為，犯意
    各別，行為互殊，應予分論併罰。次查被告前有如事實欄所
    示之科刑及執行情形，有臺灣屏東地方法院檢察署刑案資料
    查註紀錄表、臺灣高等法院被告前案紀錄表各1 份附卷足憑
    ，其於刑之執行完畢後5 年內，再犯本件有期徒刑以上之上
    開2 罪，均為累犯，均應依刑法第47條第1 項規定加重其刑
    。爰審酌被告有前述多次施用毒品前科，仍再犯本件2 次施
    用毒品犯行，顯不知警惕，無悔悟之心，惟念其犯後坦承犯
    行，且施用毒品行為於本質上係屬自我戕害行為，反社會性
    之程度應屬較低，暨考量其犯罪動機、智識程度及生活狀況
    等一切情狀，並斟酌檢察官之求刑，各量處如主文所示之刑
    ，並定其應執行刑。至於扣案之第一級毒品海洛因2 包，為
    查獲之毒品；而因鑑定單位一般係以傾倒之方式，將包裝袋
    內之毒品倒出而與包裝袋分離而稱重，必要時，輔以刮杓刮
    取袋內粉末，然無論依何種方式分離，包裝袋內均有極微量
    之毒品殘留，業經法務部調查局以93年3 月19日調科壹字第
    09300113060 號函釋在案，應認前開包裝毒品之包裝袋，其
    內均含有極微量第一級毒品海洛因殘留而無法析離，且亦無
    析離之實益，應整體視為查獲之第一級毒品海洛因，均依毒
    品危害防制條例第18條第1 項前段規定諭知沒收銷燬；另扣
    案之注射針筒，經鑑定結果，其內殘留液體含有海洛因成分
    ，業如前述，該注射針筒既與海洛因毒品難以析離，亦應依
    毒品危害防制條例第18條第1 項前段規定，宣告沒收銷燬之
    。至於鑑驗耗損之毒品因業已滅失，無庸為沒收銷燬之諭知
    ，併此敘明。
據上論斷，應依刑事訴訟法第273 條之1 第1 項、第299 條第1
項前段，毒品危害防制條例第10條第1 項、第18條第1 項前段，
刑法第11條、第47條第1 項、第51條第5 款，判決如主文。
本案經檢察官任亭到庭執行職務。
中    華    民    國    99    年    6     月    29    日
                  刑事第五庭    法  官  陳秀慧
以上正本證明與原本無異。
如不服本判決應於收受本判決送達後十日內向本院提出上訴書狀
，其未敘述上訴理由者，並得於提起上訴後十日內向本院補提理
由書狀（均須按他造當事人之人數附繕本）「切勿逕送上級法院
」。
中    華    民    國    99    年    6     月    29    日
                                書記官  史安琪
附錄本判決論罪科刑法條：
毒品危害防制條例第10條第1項：
施用第一級毒品者，處6月以上5年以下有期徒刑。

司法院資訊處製作；財團法人民間司法改革基金會備份。
